臺灣彰化地方法院民事判決　96年度訴字第185號
原　　　告　戊○○
　　　　　　乙○○
　　　　　　甲○○
上　一　人
訴訟代理人　丙○○
被　　　告　丁○○
上列當事人間請求分割共有物事件，本院於民國96年5月29日言
詞辯論終結，茲判決如下：
    主      文
兩造所共有坐落彰化縣埔心鄉○○段一一九地號、地目田、面積
為五三七九平方公尺之土地分割為如附圖方案所示，即編號Ａ之
土地面積一四一八平方公尺分歸原告乙○○取得；編號Ｂ之土地
面積一四一八平方公尺分歸原告甲○○取得；編號Ｃ之土地面積
二四四五平方公尺分歸原告戊○○取得；編號Ｄ之土地面積九八
平方公尺分歸被告丁○○取得。
訴訟費用新臺幣肆萬柒仟零貳拾柒元由兩造按原應有部分比例負
擔。
    事實及理由
一、原告起訴主張：
    兩造所共有坐落彰化縣埔心鄉○○段119地號、地目田、面
    積為5379 平方公尺之土地（下稱系爭土地），各共有人之
    應有部分分別為原告戊○○25/55、原告乙○○29/110、原
    告甲○○29/110、被告丁○○2/110。兩造並無依物之使用
    目的不能分割之情形，各共有人之間亦無不分割約定，又無
    法達成協議，爰依法訴請分割系爭土地，其分割方法依原告
    所提方案如附圖即彰化縣溪湖地政事務所複丈日期民國96年
    4月27日土地複丈成果圖所示。並聲明：如主文所示。
二、被告則以：不同意原告所提分割方案，希望將伊分配於目前
    排水位置即附圖所示編號Ｃ土地東南方，倘依原告方案，伊
    分得土地無法排水，縱原告出資於伊分得土地施作排水溝以
    利排水，施作後仍與伊現使用之排水位置有差距等語。
三、本件原告主張之上開事實，業據其提出地籍圖謄本、土地登
    記謄本等件為證，並經本院會同地政人員到場勘驗詳細，製
    有勘驗筆錄、土地複丈成果圖等附卷可參，經核均相符，本
    件系爭土地既無因使用目的不能分割，或訂有不分割期限之
    情形，為期能發揮土地經濟效用，則原告依民法第823條第1
    項、第824條第2項之規定，請求分割系爭土地，即屬有據，
    應予准許。
四、按共有人因共有物分割之方法不能協議決定，而提起分割共
    有物之訴，應由法院斟酌共有物之性質、共有人之意願、全
    體共有人之利益、經濟效用等因素，秉持公平原則，而為適
    當之分配。經查：本院審酌系爭土地之性質與形狀、全體共
    有人之利益、對外通行之需求等一切情狀，認為以附圖所示
    分割方法分割，使土地能有效利用，並能兼顧共有人利益均
    等，符合土地利用的最大經濟價值，應屬適當，被告雖主張
    欲分得附圖所示編號Ｃ土地之東南方以利排水等語，惟與編
    號Ｄ土地相毗鄰之霖鳳段 120 及 121 地號土地皆為被告所
    有，則由被告取得編號Ｄ土地實能發揮土地利用之最大效益
    ，對被告而言並無不利，更不致使原告戊○○所分得之土地
    分散兩處，是系爭土地之分割以如原告所提附圖所示方法尚
    稱適當公平，故原告請求裁判分割系爭土地，為有理由，應
    予准許。兩造共有之土地之分割方法，如主文第一項所示。
五、又原告等已預納第一審裁判費用新臺幣（下同）42877元，
    原告戊○○另預納地政規費4150元，合計為47027元，應由
    兩造按原應有部分所示比例計算，應如主文第二項所示。
六、訴訟費用負擔之依據：民事訴訟法第80條之1。
中　　華　　民　　國　  96  　年　　 6　　月　　 12   日
                  民事第一庭    法　官　葛永輝
以上正本係照原本作成。
如對判決上訴，應於判決送達後20日內向本院提出上訴狀。
中　　華　　民　　國　  96  　年　　 6　　月　　 12   日
                      　　　    書記官　田慧賢
